【裁判字號】    97,抗,299
【裁判日期】    970925
【裁判案由】    本票裁定
【裁判全文】
臺灣臺中地方法院民事裁定               97年度抗字第299號
抗  告  人  財政部國有財產局台灣中區辦事處即董曉峰遺產管
            理人
法定代理人  丙○○
送達代收人  甲○○
相  對  人  乙○○
抗告人與相對人間因聲請本票裁定事件，抗告人對於中華民國97
年8月4日本院簡易庭所為之裁定 (97年度司票字第6494號)提起
抗告，本院合議庭裁定如下：
    主  文
原裁定廢棄。
相對人之聲請駁回。
聲請費用新台幣壹仟元及抗告程序費用新台幣壹仟元均由相對人
負擔。
    理  由
一、相對人聲請意旨略以：抗告人為已故董曉峰遺產管理人，相
    對人執有董曉峰生前為發票人所簽發，如原裁定所示之本票
    1紙，並免除作成拒絕證書，詎屆期提示尚有原裁定主文所
    示之款項未獲付款，爰依票據法第123條規定聲請裁定許可
    強制執行等情，並據提出本票1紙為證。原裁定以相對人執
    有董曉峰所簽發之系爭本票，經提示後，尚有6,971,760元
    及自95年2月1日起至清償日止，按週年利率百分之6計算之
    利息未獲清償，核與票據法第123條規定相符為由，裁定予
    以准許。
二、抗告意旨略以：抗告人為董曉峰之遺產管理人，經搜索遺產
    ，因董曉峰遺產中之不動產已拍賣完竣，僅餘存款新台幣
    151元、及1987年二廠之福特六合汽車一輛，而訴外人羅雪
    花即董曉峰之大陸配偶已對相對人就系爭本票提出本票債權
    不存在之訴，且系爭本票上之簽名與董曉峰開戶資料簽名顯
    有不符，且系爭本票已罹於時效等語。
三、經查：
  (一)按本票執票人依票據法第123條規定，聲請法院裁定許可對
    發票人強制執行，係屬非訟事件，該法條既限定執票人向發
    票人行使追索權時，始得聲請法院裁定後強制執行。從而對
    本票發票人以外之人，即不得援用該條規定對之聲請裁定執
    行。
  (二)本件之發票人董曉峰既已死亡，依法已無權利能力，執票人
    已不得對之行使追索權。縱本院曾指定抗告人為董曉峰之遺
    產管理人，該管理人僅係為遺產繼承人管理遺產，並非承繼
    董曉峰生前之法律義務；揆諸前揭說明，相對人自不得依票
    據法第123條之規定聲請裁定准予就系爭本票強制執行。從
    而，本件聲請於法不合，抗告意旨所陳雖與本院前揭理由無
    關，然原審裁定既不符前揭法律規定，自應由本院廢棄改判
    如主文所示。
四、據上論結，本件抗告為有理由，依非訟事件法第46條、第24
    條第1項、第21條第2項、民事訴訟法第495條之1第1項、第4
    92條、第95條、第78條，裁定如主文。
中    華    民    國    97    年    9     月    25    日
                民事第一庭      審判長法  官  張瑞蘭
                                      法  官  陳文爵
                                      法  官  陳毓秀
以上正本係照原本作成。
如不服本裁定，僅得於收受本裁定正本送達後10日內，以適用法
規顯有錯誤為理由，向本院提出再抗告狀，（須附繕本一份及繳
納再抗告裁判費新台幣1,000元），經本院許可後始可再抗告，
前項許可以原裁定所涉及之法律見解具有原則上重要性者為限。
中    華    民    國    97    年    9     月    25    日
                                      書記官   楊賀傑


司法院資訊處製作；財團法人民間司法改革基金會備份。
